臺灣彰化地方法院民事判決
111年度建字第9號
原      告  連貴珠即木森工程行


訴訟代理人  林驛洲  
被      告  張燡脩即煜展工程行


上列當事人間請求給付工程款事件，本院於民國111年4月15日言
詞辯論終結，判決如下：
    主  文
被告應給付原告新台幣柒拾捌萬零伍佰元，及自一百一十一年三
月七日起至清償日止，按年息百分之五計算之利息。
訴訟費用由被告負擔。
本判決第一項於原告以新臺幣貳拾陸萬零壹佰陸拾柒元為被告供
擔保後，得假執行，但被告如以新臺幣柒拾捌萬零伍佰元為原告
預供擔保，得免為假執行。 
　事實及理由
壹、原告主張：
　緣原告獨資設立之木森工程行平時委由其子林驛洲對外負責
    招攬接洽工程等業務，嗣於民國（下同）109年3月4日林驛
    洲接獲被告張燡脩即煜展工程行來電表示，請伊至被告所承
    攬訴外人游東諺之工廠(地址：彰化縣○○鄉○○路0段0號)施作
    路基整理及瀝青混泥土鋪設工程(下稱系爭工程）。伊遂委
    由林驛洲於系爭工程施作前，於109年3月間在訴外人游東諺
    上開工廠處，將新台幣（下同）780,500元系爭工程估價單
    交予被告詳閱後，經被告同意由原告承攬施作。伊遂向訴外
    人拓方營造有限公司（下稱拓方公司）購買施作系爭工程所
    需材料，原告雖係虧本，仍如期將工程完成。伊其後並指派
    林驛洲等人施作系爭工程，系爭工程完成前，林驛洲多次向
    被告確認施作範圍及其他施作之要求（如排水之方向、如何
    灑水…等），且被告於系爭工程完成後亦承認有施作系爭工
    程一事，並於施作完成後，伊於109年4月28日亦委由林驛洲
    請被告將系爭工程款項匯入原告之銀行帳戶，足證兩造就上
    開系爭工程確有成立承攬總價金780,500元之次承攬契約關
    係。
　系爭工程已於109年4月15日竣工，詎經伊委由林驛洲屢次催
    討，被告則以訴外人游東諺未付款為由拒絕給付，至今仍未
    給付系爭工程款，伊既已依雙方約定完成承攬事務，被告應
    於工作完成時交付承攬報酬，被告自不得以訴外人游東諺未
    付款予被告為由，而拒絕給付系爭款項，爰依民法第490條
    、第505條第1項規定承攬契約法律關係，訴請被告給付承攬
    報酬780,500元等語。　
　並聲明：㈠被告應給付原告新台幣780,500元，及自起訴狀繕
    本送達翌日起至清償日止，按年息百分之5 計算之利息。㈡
    訴訟費用由被告負擔。㈢原告願供擔保，請准宣告假執行。
    　
貳、被告則答辯稱：
　伊僅純粹介紹原告去施作系爭工程，訴外人游東諺之一些整
    理場地工程包含填土是伊施作無誤，還有碎石級配的材料也
    是伊提供。依介紹原告承攬系爭工程後，原告有跟游東諺聯
    絡，原告與游東諺商談時伊有在場，游東諺表示有積水問題
    ，原告有去補修，此部分亦是原告跟游東諺聯絡。
　原告固有打電話及以Line向伊表示要收錢，且原告本來欲送
    請款單給伊，但伊向原告表示請原告應直接跟游東諺談，並
    帶同原告向游東諺洽商之，所以原告沒有交付請款單給伊，
    游東諺有交付伊施作部分之報酬，但未交付原告之報酬，原
    告應向請求游東諺請求之物系爭工程款項，對金額多少如果
    游東諺沒有問題，伊就沒有問題；伊僅向業主請領關於自已
    部分之工程款項，但業主有向原告表示說應給付原告之款項
    ，已經交付伊等語。
　並聲明：㈠請求駁回原告之訴及其假執行之聲請。㈡訴訟費用
    由原告負擔。㈢如受不利之判決，願提供擔保請准宣告免為
    假執行。　
參、得心證之理由：　　
  原告主張伊於109年3月4日接獲被告張燡脩即煜展工程行來電
    請伊至被告所承攬游東諺之工廠(址彰化縣○○鄉○○路0段0號)
    施作路基整理及瀝青混泥土鋪設工程，伊遂委由林驛洲於系
    爭工程施作前之109年3月間於游東諺上開工廠處交付780,50
    0元系爭工程估價單交予被告，經被告同意伊承攬施作後，
    伊即向拓方公司購買施作系爭工程所需材料並指派林驛洲等
    人施作系爭工程，系爭工程完成前，林驛洲多次向被告確認
    施作範圍及其他施作之要求，系爭工程原告已於109年4月15
    日竣工，於施工完成後之109年4月28日，伊委由林驛洲向被
    告請領系爭工程款項，請被告將系爭工程款項匯入伊之銀行
    帳戶，詎被告以游東諺未付款為由拒絕給付，伊既已依雙方
    約定完成承攬事務，被告自不得以游東諺有無付款給被告為
    由拒絕給付系爭工程款項，爰依民法第490條、第505條第1
    項規定承攬契約法律關係，訴請被告給付承攬報酬780,500
    元等語。被告則以：伊僅純粹介紹原告去施作，游東諺一些
    整理場地程包含填土是伊所施作無誤，碎石級配之材料亦係
    伊提供。原告後續跟游東諺聯絡商談時伊有在場，游東諺表
    示有系爭工程積水問題，原告有去補修，此部分均是原告跟
    游東諺自己聯絡。另原告有打電話及以Line向伊表示要收取
    系爭工程款項，且原告本欲請款單送交予伊，但伊向原告表
    示請原告直接跟游東諺談，所以原告沒有請款單給伊，游東
    諺未交付應給原告之報酬予伊，故原告應該自行找游東諺索
    討系爭工程款項等語置辯。　
　經查：　
　㈠原告主張於109年3月4日接獲被告張燡脩即煜展工程行來電請
    原告至游東諺之工廠(址彰化縣○○鄉○○路0段0號)施作路基整
    理及瀝青混泥土鋪設工程，工程造價780,500元，系爭工程
    原告已於109年4月15日竣工，於施工完成後之109年4月28日
    委由林驛洲向被告請領系爭工程款項，經被告以游東諺未付
    款為由拒絕給付等情，業據提出工程估價單、請款單、LINE
    對話截圖、錄音譯文為證(見本院卷第19頁至第27頁)，且為
    被告所不爭執，堪信為真實。　
　㈡按承攬者，謂當事人約定，一方為他方完成一定之工作，他
    方俟工作完成，給付報酬之契約。復按當事人互相表示意思
    一致者，無論其為明示或默示，契約即為成立。民法第490
    條第1項及第153條第1項亦分別著有明文。又所謂默示之意
    思表示，係指表意人之舉動或其他情事，足以間接推知其效
    果意思者而言。最高法院29年上字第762號亦著有判例。
　㈢原告主張被告將游東諺之工廠(址彰化縣○○鄉○○路0段0號)施
    作路基整理及瀝青混泥土鋪設工程委由原告施作，經被告否
    認，並以上情置辯。惟查：①兩造就系爭工程雖未書立承攬
    契約書，原告所提出之工程請款單亦未交付被告，然依被告
    與林驛洲之LINE對話截圖(見本院卷第23頁)，被告多次指示
    林驛洲「這塊是做平的」、「跟外面的路切齊」、「水都是
    往隔壁的地方泄水嗎?」，若兩造間無承攬關係，難以想像
    被告可指示原告如何施作，被告主張兩者間無承攬關係，已
    難採信。②再以被告與林驛洲之通話譯文，被告向林驛洲表
    示「...也是要叫他把錢開出來。講實在的，你也是要把錢
    開出來。你把工作都做一做了，他才在那邊搞一些有的沒的
    ...」、「...這邊我給你多都沒關係，但是瀝青這邊多少就
    是多少...。」，由被告願給付原告部分工程款之事實，足
    認被告並非僅單純介紹原告施作游東諺工程，兩造間若無承
    攬契約存在，被告自無可能願代負部分工程款。③又審酌一
    般小型工程案件，承攬人為小型自營廠商時，與定作人大多
    以口頭方式締約，並以報價單及開立估價單之方式代替簽訂
    完整內容之契約。本院審酌原告提出系爭工程估價單之資料
    經被告對估價單所載金額亦不爭執、林驛洲於系爭工程進行
    中需傳送現場照片給被告、被告對原告有指揮施作權限、原
    告向被告以LINE方式請款及被告於與林驛洲間之對話中表達
    願代負部分工程款及被告自承「業主有向原告表示說應給付
    原告之款項，已經交付伊」（見本院卷第64頁）等情相互勾
    稽，堪信兩造間以口頭締約方式成立承攬契約，被告辯稱原
    告應向業主即游東諺請款云云，即屬無憑。㈣兩造間就系爭
    工程成立承攬關係，業如上述，系爭工程業已於109年4月15
    日竣工，被告並已於109年4月28日以LINE傳送存摺帳號方式
    請求被告支付系爭工程款項(見本院卷第31頁)，被告自應於
    被告請求支付工程款時依約給付報酬，則原告主張依系爭承
    攬契約約定，請求被告給付780,500元，即屬有據，應予准
    許。
　㈤末按給付有確定期限者，債務人自期限屆滿時起，負遲延責
    任；給付無確定期限者，債務人於債權人得請求給付時，經
    其催告而未為給付，自受催告時起，負遲延責任；其經債權
    人起訴而送達訴狀，或依督促程序送達支付命令，或為其他
    相類之行為者，與催告有同一之效力；遲延之債務，以支付
    金錢為標的者，債權人得請求依法定利率計算之遲延利息；
    應付利息之債務，其利率未經約定，亦無法律可據者，週年
    利率為百分之5，民法第229條第1項、第2項、第233條第1項
    本文、第203條分別定有明文。查本件原告請求被告給付上
    開款項，係以支付金錢為標的，而本件起訴狀繕本係於111
    年2月24日寄存送達被告住所地所轄之林厝派出所，有本院
    送達證書在卷可稽（見本院卷第43頁），經10日即同年3月6
    日發生送達之效力，則原告請求自起訴狀繕本送達翌日即自
    111年3月7日起至清償日止，按年息百分之5計算之利息，亦
    屬有據，應予准許。　
　從而，原告依民法第490條第1項承攬之法律關係，請求被告
    給付780,500元，及自起訴狀繕本送達翌日即111年3月7日起
    至清償日止，按年息5%計算之法定遲延利息，為有理由，應
    予准許。又兩造均陳明願供擔保請為准、免宣告假執行，均
    於法相符，爰分別酌定相當之擔保金額併准許之。
肆、本件事證已臻明確，原告其餘主張、陳述及所提之證據暨攻
    擊防禦方法，經本院斟酌後，核與本件判決結果不生影響，
    爰不一一論述，附此敘明。
伍、訴訟費用負擔依據：民事訴訟法第78條規定、第390條第2項
    、第392條第2項。　　　
中　　華　　民　　國　　111 　年　　4 　　月　　29　　日
                  民事第一庭    法　官　洪志賢
以上正本係照原本作成。
如對判決上訴，應於判決送達後20日內向本院提出上訴狀。如委
任律師提起上訴者，應一併繳納上訴審裁判費。
中　　華　　民　　國　　111 　年　　4 　　月　　29　　日
                                書記官  林嘉賢